【裁判字號】    90,易,2988
【裁判日期】    901224
【裁判案由】    業務侵占
【裁判全文】
臺灣臺中地方法院刑事判決                          九十年度易字第二九八八號
    公  訴  人  台灣台中地方法院檢察署檢察官
    被      告  己○○
    選任辯護人  巫哲銘
右列被告因業務侵占案件，經檢察官提起公訴（九十年度偵字第一九一二○號），本
院判決如左：
    主      文
己○○意圖為自己不法之所有，而侵占對於業務上所持有之物，處有期徒刑壹年貳月
。
    事      實
一、己○○前因賭博及傷害罪，分別經判處有期徒刑四月（原判處八月減刑）、六月
    確定，經合併執行後，於民國（下同）七十九年九月六日執行完畢。然仍不知檢
    束行為，緣其於八十八年間與襌陞金屬股份限公司（下稱襌陞公司）訂有契約，
    約定其為襌陞公司銷售組合屋，並從中抽取價款之十分之一為傭金，負責招攬業
    務、收款等事項，為從事業務之人。嗣於八十九年間己○○向乙○○推銷組合屋
    ，總價金新台幣（下同）九十六萬元，而於八十九年六月六日己○○向乙○○收
    取其中部分之貨款三十萬元（十萬元之現金，二十萬元面額之支票，分四張每張
    面額五萬元），然己○○於收取該三十萬元之款項後，竟意圖為自己不法之所有
    ，未將上開金額交予襌陞公司，而將持有之上開貨款據為己有，而侵占入己。並
    持上開四紙支票委由戊○○為其調現。嗣襌陞公司為催收貨款，乃於同年七月二
    十八日由甲○○（襌陞公司之負責人）、丙○○（襌陞公司之埔里門市部經理）
    與己○○同至台中縣和平鄉梨山地區乙○○之住處，欲向乙○○收取貨款，惟經
    乙○○告知始知上開貨款已於同年六月六日交付予己○○（即十萬元之現金，四
    張面額各為五萬元之支票），嗣再經倪建益與己○○至戊○○處（註：亦於梨山
    地區，即乙○○上開住處附近），取回上開四張支票，始知上情。
二、案經台灣南投地方法院檢察署檢察官自動檢舉後，呈請台灣高等法院台中分院檢
    署核轉台灣台中地方法院檢察署檢察官偵查起訴。
    理      由
一、訊據被告己○○對於在上開時地向乙○○收取三十萬元之貨款（即十萬元之現金
    ，四張面額各為五萬元之支票）乙事，固供承不諱，核與乙○○證述情節相符（
    見本院九十年十一月十九日審理筆錄），並有被告開立之收據乙紙可稽（見台灣
南投地方法院檢察署八十九年度偵字第三四七六號偵查卷第十七頁）。惟矢口否
    認右揭犯行，並辯稱：上開四紙支票，因票期過長，所以伊寄放於戊○○處，請
    戊○○向乙○○改為票期短一點，另伊代為銷售乙○○之組合屋傭金應為九十六
    萬元之十分之一即九萬六千元，公司並未給伊，且公司另尚積欠伊應得之傭金二
    十三萬元亦沒有給伊，是伊並無不法所有之意圖云云。經查，上開事實業據襌陞
    公司之負責人甲○○指訴甚明。參以，被告於審理中曾稱：「二十萬元的票是丁○○（甲○○之夫）叫我（指被告）向戊○○調錢的」等語（見本院九十年十月
    十五日審理筆錄）。互核其同日所稱：「票是乙○○要交給我轉交甲○○寄放在
    戊○○那裡」等語（見同日審理筆錄）不符。而經訊之證人丁○○，業已否認委
    由被告持票向戊○○調錢乙事（見本院九十年十一月十九日審理筆錄）。參諸，
    倪建益於另案檢察官偵查中稱：「己○○到他（指被告）親家（指戊○○）那裡
    ，說我（指被告）給你（指戊○○）的四張票有無轉出去，他說拿出來就拿回去
    。」等語（見同右偵查卷第三十九頁）（即八十九年十月十九日訊問筆錄）。是
    若被告係單純寄放於戊○○處，則何以會問票有無轉出去。另衡諸一般常情，上
    開二十萬元之貨款既係應交予襌陞公司，而非被告所有，且甲○○或丁○○亦未
    交待被告請乙○○縮短票期之事，然被告竟未將已向乙○○收取貨款乙事告知甲○○或丁○○，逕為請戊○○為向乙○○表示票期過短乙事，已有違常情。是雖
    戊○○於本院審理附和被告上開說明，亦顯係臨訟串供之詞，純為袒護被告而陳
    述，不足採信。難認被告係將上開四紙支票為公司之利益，寄放於戊○○處，是
    其上開此部分所辯不足採信。是以被告顯係將上開四紙支票及十萬元據為己有甚
    明。次查，丁○○於審理中稱：「總共收了七十幾萬元傭金應該給七萬多元。在
    第一次己○○收貨款的時候就給他二萬元。其他沒有。」、「傭金是工程完工時
    給被告」、「本件工程係八十八年七月初完工，六月六日時工程做僅一半」等語
    （見本院九十年十一月十九日審理筆錄）。而被告於當日之審理中對於給付傭金
    之數額、時間及工程於八十九年六月六日時尚未完工乙事，亦均未為爭執（同右
    審理筆錄）。是被告稱前開工程公司均未給伊傭金乙情，亦屬無據。另被告稱公
    司積欠伊二十三萬元之傭金未給伊乙事，業據丁○○否認，而被告亦未提出任何
    之證據以實其說。是被告此部分空言泛稱如上開所辯，顯無足採。按被告對於上
    開貨款，並無任何民事上之權利，是其顯有不法意圖甚明。又其未將上開貨款交
    予公司，而將之據為己有，是其亦有所有之意圖甚明。是以本件事證明確，被告
    犯行堪予認定。
二、按刑法所謂業務，係指吾人於社會上之地位所繼續經營之事務而言（最高法院二
    十六度滬上字第二九號判例要旨參照）。又侵占罪以持有人將原來持有物表現其
    變為所有之意思而成立（最高法院二十九年度上字第二二九一號判例要旨參照）
    。被告既係負責收款業務，而因業務而持有上開款項，然將之侵占入己。核其所
    為係犯刑法第三百三十六條第二項之業務侵占罪。爰審酌被告前因賭博及傷害罪
    ，分別經判處有期徒刑四月（原判處八月減刑）、六月確定，經合併執行後，於
    七十九年九月六日執行完畢之事實，此有台灣台中地方法院檢察署刑案資料查註
    紀錄表及台灣高等法院被告全國前案紀錄表各乙份可稽，是其再犯本件犯行，足
    見不知檢束行為，及被告犯罪之動機、目的、手段、所侵占款項之數額，且犯罪
    後猶圖掩飾犯行，並無悔改之意，等一切情狀，量處如主文所示之刑。
據上論斷，應依刑事訴訟法第二百九十九條第一項前段，刑法第三百三十六條第二項
，罰金罰鍰提高標準條例第一條前段，判決如主文。
中      華      民      國      九十    年      十二    月    二十四    日
                                            臺灣台中地方法院刑事第三庭
                                                法  官  陳  添  喜
右正本證明與原本無異。
如不服本判決，應於送達後十日內向本院提出上訴狀（須附繕本），上訴於台灣高等
法院台中分院。
                                                書記官
中      華      民      國      九十    年      十二    月    二十四    日
附錄論罪科刑法條全文：
刑法第三百三十六條：
對於公務上或因公益所持有之物，犯前條第一項之罪者，處一年以上七年以下有期徒
刑，得併科五千元以下罰金。
對於業務上所持有之物，犯前條第一項之罪者，處六月以上五年以下有期徒刑，得併
科三千元以下罰金。
前二項之未遂犯罰之。


司法院資訊處製作；財團法人民間司法改革基金會備份。
